【裁判字號】    91,重上更(二),87
【裁判日期】    920529
【裁判案由】    違反臺灣地區與大陸地區人民關係條例
【裁判全文】
臺灣高等法院臺中分院刑事判決                九十一年度重上更(二)字第八七號
    上  訴  人
    即  被  告  壬○○
                庚○○
右上訴人因違反臺灣地區與大陸地區人民關係條例案件，不服臺灣臺中地方法院八十
五年度訴字第一八０七號，中華民國八十六年一月二十二日第一審判決（起訴案號：
臺灣臺中地方法院檢察署八十五年度偵字第一三二九四號），提起上訴，於判決後，
經最高法院第二次發回更審，本院判決如左：
    主  文
原判決撤銷。
壬○○、庚○○教唆違反不得使大陸地區人民非法進入臺灣地區之規定，均累犯，各
處有期徒刑壹年貳月。
    事  實
一、壬○○曾因犯妨害風化罪經最高法院於民國（下同）七十八年八月十日判處有期
    徒刑十月確定，嗣於七十九年四月間發監執行，執行中復經本院裁定減刑為有期
    徒刑五月確定，於八十年一月一日執行完畢。庚○○於八十一年六月間曾因犯妨
    害風化罪經臺灣臺中地方法院判處有期徒刑四月確定，於八十一年七月二十七日
    易科罰金執行完畢。猶不知悔改，復與何美英（為庚○○之妻，係大陸地區人民
    ，現由原審法院通緝中）及辛○○（業經臺灣高等法院高雄分院判處有期徒刑二
    年六月在案）等共四人，於八十四年十一月間，共同策劃使大陸地區女子進入臺
    灣地區賣淫牟利，並推由何美英利用居住大陸之便，先向大陸女子王茜、黃家燕
    、蔣艷春及綽號「小莉」之女子詢問是否願意到臺灣，嗣於八十四年十二月一日
    ，庚○○、壬○○即由臺灣地區同機前往大陸地區，並與何美英、辛○○會合，
    於八十四年十二月一日至同年月四日間，在大陸廣西省桂林巿「環球酒店」及「
    夢碧ＫＴＶ店」，續由壬○○、庚○○向上開四名大陸女子吹噓臺灣地區如何賺
    錢容易，以及如何由大陸偷渡來台有關細節，並說明每人偷渡代價為新臺幣（下
    同）十七萬元，惟該三名女子無需先付錢，俟其等至臺灣賺錢後方慢慢償還即可
    。王茜、黃家燕、蔣艷春與綽號「小莉」之大陸女子乃決意偷渡來台，庚○○等
    人即著手安排前揭女子偷渡來台事宜，而推由辛○○出面委請子○○安排漁船接
    運偷渡該等女子來臺。適子○○原即有意使在大陸滯留、原以色情交易為業而欲
    至臺灣地區從事色情工作之馬來西亞籍女子ＬＥＥＳＥＥＷＹＯＵＫ及ＫＨＯＯ
    ＫＷＥＥＳＩＭ來臺，遂應允並收受二十五萬元前金後，即透過與漁民有熟識之
    胞弟丑○○出面找船。丑○○為幫助子○○自大陸接運、偷渡該等女子來臺，即
    陪同子○○南下屏東縣恆春鎮，介紹其與原無違反不得使大陸地區人民非法進入
    臺灣地區及中華民國船舶，非經主管機關許可，不得航行至大陸地區與警察或海
    岸巡防機關於必要時，對入出境之旅客、船舶，得依職權實施檢查規定之意之漁
    民丙○○、乙○○兄弟認識，由子○○教唆丙○○兄弟以漁船偷渡大陸女子來臺
    事宜，惟因丙○○兄弟要求每名女子需十萬元偷渡費致未能談成。迄同年十二月
    底，子○○再邀丑○○南下找江某兄弟，丑○○因有事，遂提供丙○○之呼叫器
    號碼予子○○，由子○○與丙○○自行連繫，繼續商談自大陸地區接運女子來臺
    之事。嗣雙方談妥以七十萬元酬勞，由丙○○接洽漁船至大陸地區接運上開四名
    大陸女子及二名馬來西亞籍女子來台。丙○○先收受子○○之匯款前金十萬元後
    ，即覓得由乙○○與戊○○（其所涉違反臺灣地區與大陸地區人民關係條例第十
    五條第一款及國家安全法第四條第一項第一、二款之規定部分，業經臺灣高等法
    院高雄分院以八十六年上訴字第二四一四號判處有期徒刑十月確定）任船員，並
    由丁○○任船長之中華民國籍「澤慶號」漁船，約定以五十萬元代價由「澤慶號
    」至大陸地區載運上開六名女子。「澤慶號」遂於八十五年一月一日十一時許，
    由屏東縣恆春鎮後壁湖港報關出海，未經主管機關許可，駕駛「澤慶號」航行二
    日後抵南澳島離陸地約二、三海哩仍屬大陸地區處下錨，並由乙○○上岸至某餐
    廳與子○○商議後，乙○○遂於同年月五日晚上六時許，帶前述六名女子乘坐大
    陸地區之船舶在南澳港外二、三浬處，接駁上開六名女子上「澤慶號」漁船後，
    即駛離大陸返臺，於八日晚間抵屏東縣恆春半島白沙沿海附近。甲○○、己○○
    （渠等涉犯違反國家安全法第四條第一項第一、二款部分，業經臺灣高等法院高
    雄分院以八十六年上訴字第二四一四號均判處有期徒刑六月，得易科罰金確定）
    於當日晚上另受丙○○之託，明知要自「澤慶號」漁船偷渡大陸女子上岸，為逃
    避警察機關之檢查，甲○○乃手持行動電話在後壁湖港邊監視保安警察緝私艇動
    態，隨時與丙○○等人連絡，己○○則駕膠筏至一、二百公尺外白沙海域，將「
    澤慶號」上前開六名女子接駁至山海國小附近墳區之岸邊登陸而未經許可進入臺
    灣地區，再由丙○○接手。丙○○旋將二名馬來西亞女子交予子○○接走，將四
    名大陸地區女子交予辛○○。壬○○與辛○○均明知該四名大陸女子未經入境許
    可，係非法入境，涉有國家安全法第六條第一項之罪嫌，竟仍由壬○○將渠等安
    排住宿於臺中市某不詳公寓內，且指示辛○○提供餐飲給該四名大陸女子而予以
    藏匿，準備使之賣淫，惟因警方查緝甚嚴，該四名大陸女子迄未從事賣淫行為。
    嗣警方偵悉上情，於八十五年二月十二日約談辛○○，辛○○未到案，乃透過壬○○策動辛○○於八十五年二月十三日零時許，在臺中市○○路與太原北路口之
    金鱷魚餐廳交出綽號「小莉」 (業已逃匿）以外之三名大陸女子，並陸續追查出
    庚○○、何美英等人。（辛○○、子○○、丑○○、丙○○、丁○○、乙○○所
    涉犯修正前刑法第二百三十一條第二項之罪及共同違反臺灣地區與大陸地區人民
    關係條例第十五條第一款、二十八條第一項、第二十八條之一第一項及國家安全
    法第三條第一項、第四條第一項第一、二款之規定部分，另案由臺灣高等法院高
    雄分院以九十年度上更(一)字第二五七號判決論處）
二、案經臺中市警察局移送臺灣臺中地方法院檢察署檢察官偵查起訴。
    理  由
一、上訴人即被告（以下簡稱為被告）壬○○及庚○○等二人均未於本審中到庭，惟
    據其二人於本院前審中，均坦承於八十四年十二月一日有前往大陸，並在大陸廣
    西省桂林市「環球酒店」及「夢碧ＫＴＶ」喝酒等事實不諱，惟均矢口否認有違
    反台灣地區與大陸地區人民關係條例之犯行，壬○○辯稱：伊在上開酒店喝酒時
    並未向大陸女子王茜、黃家燕、蔣艷春等三人吹噓台灣賺錢容易，叫她們偷渡來
    台，伊至大陸係去治療鼻病的，並不知本件偷渡之事。本件係伊向調查局報案的
    ，該三名大陸女子可能因而懷恨於心，始誣指伊涉案云云。庚○○辯稱：渠至大
    陸係帶壬○○去治病的，在上開酒店喝酒時渠並未向該三名大陸女子吹噓台灣賺
    錢容易，叫她們偷渡來台。本件從頭到尾都是辛○○一手操控的，與渠無關，渠
    均不知情云云。惟查：
（一）本件於八十四年十一月間，由何美英先向大陸女子王茜、黃家燕、蔣艷春三人
      ，詢問是否願意到臺灣賣淫，並說過幾天會有臺灣友人到大陸桂林洽談細節，
      嗣於八十四年十二月一日至同年月四日間，在大陸廣西省桂林巿「環球酒店」
      及「夢碧ＫＴＶ店」，續由壬○○、庚○○向上開三名大陸女子吹噓臺灣地區
      賺錢容易，以及如何由大陸偷渡來臺灣有關細節，並說明每人偷渡代價為十七
      萬元，惟該三名女子無需先付錢，俟其等至臺灣賺錢後方慢慢償還即可。王茜
      、黃家燕、蔣艷春乃決意偷渡來臺賣淫，庚○○、何美英、壬○○等即著手安
      排前揭女子偷渡來臺事宜等事實，業據證人王茜、黃家燕、蔣艷春三人先後於
      警訊中証述至為明確（見偵查卷第一三頁反面以下、第一七頁反面以下、第一
      九頁反面以下、第二三頁、第二四頁反面、第二六頁反面以下、第二九頁反面
      至第三０頁、第三二頁反面、第三六頁反面、第三八頁），渠等三人，間或對
      細微情節所陳不一，然此或因時隔已久，或因對臺灣情形並不熟悉所致，其等
      既對親身經歷之重要情節所言一致，且與事實相符，自堪採信。
（二）又王茜、黃家燕、蔣艷春三人先後於警訊中，亦一致指認被告壬○○之口卡片
      後，証稱確係被告壬○○唆使安排其等偷渡到臺灣等情甚詳（見偵查卷第四三
      頁），且均陳稱被告壬○○曾向其等自稱是「臺中金碧園汔車旅館」老闆，亦
      核與被告壬○○自承伊確為「臺中金碧園汔車旅館」負責人等情節相符（見偵
      查卷第五五頁反面，原審卷第四九頁、第八五頁，本院前審卷第一九頁反面，
      本院更(一)審卷第七六頁），足見該三名大陸女子並無誤認之可能。另依被告壬○○於原審及本院前審調查中均自承該三名大陸女子，確曾到其辦公室泡茶等
      情以觀（見原審卷第一九頁、第四八頁及其反面、本院前審卷第一九頁反面）
      ，亦足見被告壬○○與該三名大陸女子關係非淺。況證人王茜、黃家燕及蔣艷
      春等三人均係大陸女子，與被告壬○○並無任何嫌隙，應無故意誣陷之理，是
      該三名大陸女子指陳各節，應屬非虛。
（三）被告壬○○於本院前審調查中先則辯稱：「我是到大陸看病」等語（見本院前
      審卷第一九頁反面），嗣同於本院前審調查中隨又改稱：「當時是辛○○到大
      陸玩，錢不夠，我是幫辛○○送錢過去」等語（見本院前審卷第二八頁）；另
      被告庚○○於本院更(一)審審理時先稱：「我去大陸是去看我太太何美英」，隨
      即又改稱：「我帶壬○○去大陸治療鼻子」云云（見本院更(一)審卷第七六頁反
      面、第七七頁反面），渠等前後所供各節反覆不一，是否屬實，已非無疑。況
      查本案共犯辛○○係被告壬○○所經營「臺中金碧園汔車旅館」之經理，此為
      被告壬○○所是認（見原審卷第四八頁反面、本院更(一)卷第七六頁），足見二
      人關係至為密切，本件三名大陸女子偷渡抵臺灣後，亦係由被告壬○○安排藏
      住於臺中市某不詳公寓內，並由壬○○叫人提供餐飲等情，亦據該三名大陸女
      子於警訊中陳述甚詳（見偵查卷第一四頁反面、第二七頁反面、第三一頁反面
      ），而對該三名大陸女子提供餐飲之人，即係本案共犯辛○○，業據辛○○於
      本院前審調查中証述明確（見本院前審卷第二七頁反面），由以上各情參互觀
      之，被告壬○○顯非僅單純與該三名大陸女子認識，其有謀議並參與偷渡本案
      三名大陸女子至為明確。共犯辛○○於原審及本院前審調查時稱本件係其個人
      所為等語，核係護被告等二人之詞，並不足取。
（四）依卷附之入出境報表所載（見偵查卷第四八頁及第五０頁），被告壬○○、庚○○二人係於八十四年十二月一日，同搭乘編號ＣＸ４０３號班機離境，被告
      壬○○並即於同年月四日再行入境，上開情節，經核與大陸女子王茜、黃家燕
      、蔣艷春三人於警訊中所供之經過、時間等情節，至為符合，益証上開三名大
      陸女子所供確屬事實。
（五）辛○○如何與子○○連繫接洽、透過丑○○之幫助，介紹丙○○、乙○○兄弟
      與子○○相識、再由子○○唆使丙○○覓得乙○○、戊○○任船員、丁○○任
      船長之「澤慶號」，將前開三名及綽號「小莉」之大陸女子偷渡入境臺灣地區
      之事實，亦經共犯辛○○於本院前審調查時及證人丁○○、乙○○於本院更(一)
      審調查時供證明確（見本院前審卷第二七頁、本院更(一)審卷第四九頁以下），
      且據子○○、丙○○、戊○○等人於臺灣屏東地方法院八十五年訴字第五０三
      號案件審理時供承不諱（見臺灣屏東地方法院八十五年訴字第五０三號影印卷
      ），是前開事實欄所述辛○○等人以非法之方式使大陸女子入境臺灣之各節，
      均堪以認定。
（六）又「澤慶號」漁船於上開時間共自大陸地區載運六名女子（除王茜、黃家燕及
      蔣艷春等三人外，尚有一名綽號「小莉」之大陸女子及二名馬來西亞女子）偷
      渡入境，不惟業據王茜、黃家燕及蔣艷春等三人陳明在卷，並經證人即該漁船
      之船長丁○○、船員乙○○等二人證述屬實（見本院更(一)卷第四九頁反面），
      是被告向該三名大陸女子供稱偷渡入境每人之代價為十七萬元，而共犯辛○○
      共支付七十五萬元之代價予子○○（中間差價應係被告及辛○○等人所圖得）
      ，並無不合，併此敘明。
（七）綜上所述，足證被告等二人上開所辯顯係飾卸之詞，不足採信。本件事證至臻
      明確，被告二人之犯行均堪以認定。
二、按人民入出境，應向內政部警政署入出境管理局申請許可，未經許可者，不得入
    出境；又警察或海岸巡防機關於必要時，對入出境之旅客、船舶，得依職權實施
    檢查；國家安全法第三條第一項、第四條第一項第一、二款分別定有明文；違反
    前開規定，並應依同法第六條第一、二項規定處罰；又臺灣地區與大陸地區人民
    關係條例第十五條第一款規定不得使大陸地區人民非法進入臺灣地區，同條例第
    二十八條第一項亦規定中華民國船舶，非經主管機關許可，不得航行至大陸地區
    ，違反前開規定者，同條例第七十九條第一項、第八十條第一項前段亦設有刑罰
    之規定（同條例第二十八條之一不得私行運送大陸地區人民前往臺灣地區之規定
    係八十六年五月十四日增訂，於被告行為時，尚無處罰之明文）。查丙○○、乙○○、丁○○、戊○○、甲○○與己○○原均無違反前開不得使大陸地區人民非
    法進入臺灣地區及中華民國船舶，非經主管機關許可，不得航行至大陸地區與警
    察或海岸巡防機關於必要時，對入出境之旅客、船舶，得依職權實施檢查規定之
    意，經被告壬○○、庚○○、共犯辛○○、子○○輾轉介紹、唆使，始以非法之
    方法使大陸地區女子進入臺灣地區；核被告二人所為均係教唆違反臺灣地區與大
    陸地區人民關係條例第七十九條第一項之罪（臺灣地區與大陸地區人民關係條例
    第七十九條第一項使大陸地區人民非法進入臺灣地區之處罰規定，與國家安全法
    第六條第一項之規定，係法條競合關係，依狹義法優於廣義法、重法優於輕法之
    競合原則，應優先適用狹義法重法之臺灣地區與大陸地區人民關係條例第七十九
    條第一項之規定，而排斥廣義法輕法之國家安全法第六條第一項之適用）、第八
    十條第一項前段、國家安全法第六條第二項之罪，應依其所教唆之罪處罰。被告
    二人、共犯辛○○與子○○雖未具船長之身分，但因教唆具有船長身分之丁○○
    實施犯行，依刑法第三十一條第一項之規定，仍以教唆犯論。公訴人認被告二人
    與丙○○等人有犯意聯絡，應共同成立違反不得使大陸地區人民非法進入臺灣地
    區規定之罪，起訴法條嫌有未洽，應予變更。被告二人以一教唆行為使丙○○等
    人違反上開規定，為想像競合犯，應從一重依教唆違反臺灣地區與大陸地區人民
    關係條例第七十九條第一項之罪論處。公訴人漏未論述被告二人所犯教唆違反前
    開臺灣地區與大陸地區人民關係條例第八十條第一項前段及國家安全法第六條第
    二項部分，惟此部分犯行既有想像競合關係，本院自應一併審究。又共同正犯之
    意思聯絡，原不以數人間直接發生者為限，即有間接之聯絡者，亦包括在內，如
    甲分別邀約乙、丙犯罪，雖乙、丙間彼此並無直接之聯絡，亦無礙於其為共同正
    犯之成立，業經最高法院著有七十七年台上字第二一三五號判例可資參照，此犯
    意聯絡之情形於共同教唆他人犯罪時亦同，是被告二人固未曾與子○○會面磋商
    ，惟渠等透過共犯陳文彰之引薦，並利用子○○亦欲使前開二名馬來西亞女子偷
    渡來臺之便，由子○○唆使丙○○等人謀劃，非法使王茜等六名女子進入臺灣地
    區，則被告二人與共犯辛○○、子○○係基於共同教唆他人犯罪之犯意聯絡，共
    同教唆他人犯罪，為共同教唆甚明。被告二人、共犯辛○○與子○○固應就教唆
    行為共同負責，惟尚無刑法第二十八條共同正犯規定之適用（最高法院二十五年
    上字第六六一六號判例意旨參照）。又被告壬○○明知王茜、黃家燕、蔣艷春及
    綽號「小莉」等四名大陸女子均係未經許可入境，屬國家安全法第六條處罰之對
    象，竟與共犯辛○○提供食宿予以藏匿，自應構成刑法第一百六十四條第一項之
    藏匿犯人罪，其二人就此部分亦具有犯意聯絡及行為分擔，均為共同正犯，此部
    分公訴人於起訴事實中業已載明，顯在起訴範圍之內，本院自應併予審判。被告
    壬○○所犯上開教唆違反臺灣地區與大陸地區人民關係條例第七十九條第一項之
    罪及藏匿人犯二罪，具有方法結果之牽連關係，應從較重之教唆違反臺灣地區與
    大陸地區人民關係條例第七十九條第一項之罪處斷。至被告二人行為後，臺灣地
    區與大陸地區人民關係條例第七十九條及第八十條之規定雖於八十六年五月十四
    日修正公布，並自八十六年七月一日起施行，惟該次修正係增訂第七十九條第二
    項常業犯及於第八十條第一項前段增訂對第二十八條之一之處罰規定，原七十九
    條第一項及第八十條第一項關於違反第二十八條第一項規定之刑度均未修訂，是
    本件尚無比較新舊法之適用問題，應併敘明。再教唆犯本身即屬獨立之犯罪型態
    ，應以其教唆時為犯罪行為時，以教唆行為終了時即為犯罪成立〈最高法院二十
    四年度總會決議（一一）參照〉。本件與被告二人共同為教唆犯行之子○○既於
    八十四年十二月底即唆使丙○○、乙○○為本件犯行，自應以該時間為被告二人
    之共同犯罪時，而被告壬○○曾因犯妨害風化罪經最高法院於七十八年八月十日
    判處有期徒刑十月確定，嗣於七十九年四月間發監執行，執行中復經本院裁定減
    刑為有期徒刑五月確定，於八十年一月一日執行完畢；另庚○○於八十一年六月
    間曾因犯妨害風化罪經台灣台中地方法院判處有期徒刑四月確定，於八十一年七
    月二十七日易科罰金執行完畢，有臺灣高等法院被告全國前案紀錄表二份附卷足
    憑，其二人均於五年之內再犯本件之罪，皆屬累犯，應依法加重其刑。
三、原審以被告犯行事證明確，予以論罪科刑，固非無見；惟查：（一）丙○○、乙○○、丁○○、戊○○、甲○○與己○○原均無違反不得使大陸地區人民非法進
    入臺灣地區規定之意，經被告二人與共犯辛○○、子○○輾轉介紹、唆使，始以
    非法之方法使大陸地區女子進入臺灣地區，業如前述，是被告二人與共犯辛○○
    、子○○所為應係犯共同教唆本件之罪，原審遽以被告二人與前揭人等均應成立
    共同正犯，已有未合。其理由內就未參與本件之案外人林茂益，亦列為共同正犯
    ，亦有可議。（二）原審就被告壬○○部分漏未論以累犯，亦屬未洽。（三）原
    審就被告壬○○所犯教唆違反臺灣地區與大陸地區人民關係條例第八十條第一項
    前段、國家安全法第六條第二項及涉犯刑法第一百六十四條第一項之藏匿犯人罪
    部分，均疏未論及，容有判決不適用法律之違誤，亦屬未當；被告二人上訴仍執
    詞否認犯罪，雖無足取，但原判決既有上述可議之處，應由本院將原判決予以撤
    銷改判。
四、爰審酌被告等二人之品行不佳（均有犯罪前科，有臺灣高等法院被告全國前案紀
    錄表可憑）、不思以合法正當途徑取得財富，而圖以前開方法，使大陸地區人民
    非法進入臺灣地區牟利，兼衡酌被告二人引進大陸女子至臺賣淫，對社經秩序及
    國家安全不無潛在威脅之犯罪所生危害及犯後仍無悔意之態度等一切情狀，分別
    量處如主文第二項所示之刑。
五、被告壬○○、庚○○均經合法傳喚，無正當理由不到庭，爰不待渠等陳述，逕行
    判決。
據上論斷，應依刑事訴訟法第三百七十一條、第三百六十九條第一項前段、第三百六
十四條、第二百九十九條第一項前段、第三百條，臺灣地區與大陸地區人民關係條例
第十五條第一款、第二十八條第一項、第七十九條第一項、第八十條第一項前段，國
家安全法第六條第二項，刑法第十一條前段、第一條、第一百六十四條第一項、第五
十五條、第四十七條，罰金罰鍰提高標準條例第一條前段，判決如主文。
本案經檢察官癸○○到庭執行職務。
中      華      民      國    九十二    年      五      月    二十九    日
                                    臺灣高等法院臺中分院刑事第五庭
                                          審判長法  官  袁  從  楨
                                                法  官  姚  勳  昌
                                                法  官  郭  同  奇
右正本證明與原本無異。
如不服本判決應於收受送達後十日內向本院提出上訴書狀，其未敘述上訴之理由者並
得於提起上訴後十日內向本院補提理由書（均須按他造當事人之人數附繕本）。
                                                書記官  陳  玫  伶
中      華      民      國    九十二     年      五       月    三十    日
附錄：本判決論罪科刑法條全文
臺灣地區與大陸地區人民關係條例第十五條
左列行為不得為之：
第一款：使大陸地區人民非法進入臺灣地區。
臺灣地區與大陸地區人民關係條例第二十八條第一項
中華民國船舶﹑航空器及其他運輸工具，非經主管機關許可，不得航行至大陸地區。
臺灣地區與大陸地區人民關係條例第七十九條第一項
違反第十五條第一款規定者，處五年以下有期徒刑、拘役或科或併科新台幣五十萬元
以下罰金。
臺灣地區與大陸地區人民關係條例第八十條第一項
中華民國船舶、航空器或其他運輸工具所有人、營運人或船長、機長、其他運輸工具
駕駛人違反第二十八條第一項規定或違反第二十八條之一第一項規定或台灣地區人民
違反第二十八條之一第二項規定者，處三年以下有期徒刑、拘役或科或併科新台幣一
百萬元以上一千五百萬元以下罰金。但行為係出於中華民國船舶、航空器或其他運輸
工具之船長或機長或駕駛人自行決定者，處罰船長或機長或駕駛人。
刑法第一百六十四條第一項
藏匿犯人或依法逮捕拘禁之脫逃人或使之隱避者，處二年以下有期徒刑、拘役或五百
元以下罰金。
                                           Ｆ


司法院資訊處製作；財團法人民間司法改革基金會備份。
